臺灣高等法院高雄分院刑事判決　　　　　　　　　　九十一年度上訴字第六五四號
　　上　訴　人
　　即　被　告　乙○○
　　指定辯護人　本院公設辯護人孫妙岑
右上訴人因違反毒品危害防制條例案件，不服臺灣屏東地方法院九十年度訴字第三七
八號中華民國九十一年三月七日第一審判決（起訴案號：臺灣屏東地方法院檢察署九
十年度偵字第四三三號），提起上訴，本院判決如左：
    主  文
上訴駁回。
    事  實
乙○○於民國八十三、八十四年間，曾因肅清煙毒條例、麻醉藥品管理條例、肅清煙
毒條例等案件，經本院及台灣屏東地方法院分別判處三年三月、六月、三年，自八十
四年五月廿五日起開始執行，並合併計算假釋期間，於八十七年十月間一度假釋出獄
，嗣於八十九年間又經法院撤銷假釋，經通緝後，迄九十年七月七日方到案執行，預
定於九十三年八月廿四日執行完畢，目前仍在執行中；於假釋期間，仍不知悔改，復
意圖營利，基於概括犯意，自八十九年六月至七月十三日止，在屏東縣潮州鎮○○路
大潮州檳榔攤，以每包新台幣（下同）三千元之代價，先後販賣第一級毒品海洛因給
羅玉枝、林鐘銘（二人為男女朋友，共同購買）三次；另於八十九年七月三日，在同
上址，以每包三千元之代價，販賣第一級毒品海洛因予陳素惠一次。又另行起意，意
圖販賣以營利，於八十九年六月間某日，在同上址，以每包二千元之代價，販賣第二
級毒品安非他命給羅玉枝、林鐘銘一次（二人亦是共同購買）。嗣警方於八十九年七
月十一日查獲毒品施用者林鍾銘、羅玉枝及八十九年七月十四日查獲陳素惠後，經其
等供述因而循線查獲上情。案經屏東縣警察局屏東分局報請台灣屏東地方法院檢察署
檢察官偵查起訴。
    理  由
一、訊據被告乙○○矢口否認有販賣第一、二級毒品犯行，辯稱：未曾販賣海洛因或
    安非他命毒品給予羅玉枝、林鍾銘、陳素惠云云。惟查：
(一)、證人羅玉枝於警訊中證稱：「毒品是我和林鍾銘共同出錢，於八十九年六月中旬
    ，在潮州鎮○○路大潮州檳榔攤，向「發仔」（指認乙○○口卡片無誤）購買海
    洛因、安非他命，一小包三千元，共購買三次」等語，核與證人林鍾銘於警訊中
    所供證：「於八十九年六月份至七月中旬在潮州鎮○○路大潮州檳榔攤向乙○○
    購買海洛因三次，每次三千元，安非他命購買一次，每次二千元」等語大致相符
    ；證人羅玉枝此後於偵查中仍稱：「我與林鍾銘均有出錢一起購買，向乙○○購
    買海洛因大約三次左右，在八十九年六、七月間，每次約購買三千元；八十九年
    六月間，亦是跟林鍾銘去大潮州檳榔攤，向乙○○買安非他命，一包約二千元等
    語（偵查卷第十八頁反面、第十九頁），嗣於本院審理中同證陳：我認識乙○○
    ，是林鍾銘帶我去潮州的大潮州檳榔攤向乙○○買海洛因、安非他命，買的地點
    都是在大潮州檳榔攤，林鍾銘帶我去過幾次及安非他命買了多少錢，我忘記了，
    海洛因買一包三千元，都是乙○○拿給林鍾銘，我就站在林鍾銘旁邊等語（原審
    卷廿九頁、三十頁），均直指被告確有販賣洛因、安非他命予共同前來買受之羅
    玉枝、林鍾銘二人；矧羅玉枝、林鍾銘先於八十九年七月十一日同時為警在屏東
    潮州鎮○○路二四０號二樓Ｄ─二房間內查獲海洛因、安非他命、吸食器、注射
    針筒、削尖吸管、橡皮管等與施用海洛因、安非他命之相關證物，均據羅玉枝、
    林鍾銘陳明在卷，其等二人歷年來並因施用毒品、麻藥案件，迭經法院判處罪刑
    或裁定送勒戒、強制戒治，有前科紀錄在卷可按，其等既係與施用海洛因、安非
    他命密切相關，而其施用毒品自有來源，並無證據足認其等與被告間有何怨隙，
    證人羅玉枝證承認識被告乙○○，偵查中經檢察官提示被告乙○○之口卡片再度
    指認無誤，被告乙○○坦承認識證人林鍾銘，而證人羅玉枝、林鍾銘係親密男女
    朋友關係，其等一同購買毒品施用，證人羅玉枝之指認自無誤認之虞，林鍾銘與
    被告既係舊識，亦無任意攀誣之理，是其等上開指證之詞，自屬可信，證人林鍾
    銘於偵查中又改稱未向被告乙○○購買海洛因、安非他命，是警方要我如此供述
    等語，應係迴護被告之詞，委無可取。至羅玉枝於原審中雖稱：忘了去買過幾次
    以及安非他命買了多少錢等情，顯係因時間之經過，且未刻意詳記，致記憶模糊
    所致，應無損於其所為被告販賣海洛因、安非他命之指證效力。
(二)、另被告前揭販賣海洛因予陳素惠之事實，亦據證人陳素惠於警偵訊及原審審理中
    指證明確，並據陳素惠於警訊中指認被告口卡片確認無訛，其所指購買毒品之地
    點亦直指「大潮州檳榔攤」，核與不同時地為警查獲，又與證人無關係之羅玉枝
    、林鍾銘所指陳購買毒品地點相符，而陳素惠供承有施用第一級毒品海洛因，亦
    於八十九年間曾因施用毒品為法院裁定觀察勒戒、並送強制戒治，有前科紀錄在
    卷可按，其施用毒品亦必有來源，其與被告並無怨隙，無任意誣攀之必要，是其
    上開證述，應亦堪可採信。
(三)、證人林鍾銘、鍾玉枝均認識被告乙○○等情，已如前述，而所謂列隊指認（ｌｉ
    ｎｅ－ｕｐ）係為避免目擊證人或被害人對於只有一面之緣的犯人予以指認發生
    錯誤及不當暗示，至於指認者與被指認者素有認識，而對於熟識者所實施之犯罪
    而指認犯人則無此問題，本件證人林鍾銘、羅玉枝均認識被告乙○○，而證人陳
    素惠既知悉另案被告潘景煌與被告乙○○相識，顯見其多次至檳榔攤向另案被告
    潘景煌購買毒品時，亦應見過被告乙○○，自無列隊指認之必要，即不構成指證
    之瑕疵。又本件警方查獲證人林鍾銘、羅玉枝、陳素惠之時間分別為八十九年七
    月十一日及同年七月十四日，而證人陳素惠證述向被告購買海洛因的時間為八十
    九年七月三日，故被告雖先後於八十九七月十三日至七月十八日、八十九年七月
    二十日至八月三日，分別因病於大仁醫院及高雄市立民生醫院住院治療，但上開
    證人被查獲之時間均在被告住院之前，且其等所證被告販毒之時間亦在被告住院
    之前，而證人林鍾銘所稱七月中旬僅係概略之時間，因此，卷附之大仁醫院及高
    雄市立民生醫院被告病歷資料尚難為被告有利之認定。
(四)、販賣海洛因、安非他命刑責至重，且為警方查緝之重點，被告迭竟甘冒警方查緝
    之危險而販賣海洛因、安非他命予非至熟之他人，自必從中獲取不法利益，其有
    營利事實，亦堪確認。綜上所述，被告販賣第一級毒品海洛因、第二級毒品安非
    他命牟利之犯行應堪認定。
二、查海洛因、安非他命分別為毒品危害防制條例第二條第二項第一款、第二款所稱
    之第一級、第二級毒品，不得持有、販賣，被告竟持之以供販賣。核被告販賣海
    洛因之行為，係犯毒品危害防制條例第四條第一項之販賣第一級毒品罪，其販賣
    安非他命之行為，則係犯同條例第四條第二項之販賣第二級毒品罪。其持有第一
    級、第二級毒品之低度行為已被販賣第一、二級毒品之高度行為所吸收，不另論
    罪。其先後四次販賣第一級毒品之行為，時間緊接，態樣相同，顯係基於概括之
    犯意而為之，為連續犯，應論以一罪。被告所犯上開二罪，犯意各別，罪名不同
    ，應分論併罰。又販賣第一級毒品、第二級毒品之刑度分別為「死刑或無期徒刑
    」及「無期徒刑或七年以上有期徒刑」，刑責至重，考其立法意旨在於防制毒品
    危害，維護國民身心健康，但查被告乙○○因染上毒癮，復有病在身，需要金錢
    購買毒品及治療，因此鋌而走險販毒，再者，被告所販賣之毒品數量及對象尚限
    少量（僅販賣二人，販售所得金額亦僅一萬四千元），若處以法定最低度刑，猶
    嫌過重，本院認被告犯罪情狀不無可憫恕之處，爰依刑法第五十九條規定，酌減
    其刑。被告前開犯罪事證既明，原審法院乃依據毒品危害防制條例第四條第一項
    、第二項、第十九條第一項，刑法第十一條、第五十六條、第五十九條、第五十
    一條第五款、第八款、第三十七條第二項等規定，審酌被告素行（不甲）、販賣
    海洛因、安非他命危害治安至鉅及其犯後態度（否認犯罪，不佳）等情狀，並認
    有褫奪公權必要，爰量處販賣第一級毒品部分，有期徒刑八年，褫奪公權五年，
    販賣第二級毒品部分，有期徒刑肆年，褫奪公權三年，應執行有期徒刑十年六月
    ，褫奪公權五年，並諭知販賣安非他命毒品所得新台幣二千元及販賣海洛因毒品
    所得一萬二千元，應依毒品危害防制條例第十九條第一項規定予沒收，如全部或
    一部不能沒收時，以其財產抵償之等情，認事用法均無不合，被告上訴意旨否認
    犯罪，指摘原判決不當，即無理由，應予駁回。
據上論斷，應依刑事訴訟法第三百六十八條，判決如主文。
本案經檢察官沈紹嘉到庭執行職務。
中    華    民    國      九十一      年      六      月  二十八  日
                              臺灣高等法院高雄分院刑事第八庭
                                  審判長法官  郭雅美
                                        法官  張盛喜
                                        法官  洪兆隆
右正本證明與原本無異。
如不服本判決應於收受本判決後十日內向本院提出上訴書狀，其未述上訴理由者，
並得於提起上訴後十日內向本院補提理由書狀（均須按他造當事人之人數附繕本)「
切勿逕送上級法院」。
                                      書記官  吳福連
中    華    民    國      九十一      年      六      月  二十八  日
附錄法條：
毒品危害防制條例第第一項、第二項
製造、運輸、販賣第一級毒品者，處死刑或無期徒刑；處無期徒刑者，得併科新台幣
一千萬元以下罰金。
製造、運輸、販賣第二級毒品者，處無期徒刑或七年以上有期徒刑，得併科新台幣七
百萬元以下罰金。
